【裁判字號】    95,訴,497
【裁判日期】    951114
【裁判案由】    虛報進口貨物產地
【裁判全文】
高雄高等行政法院判決
                            九十五年度訴字第四九七號
                            九.
原      告  甲統企業股份有限公司
代  表  人  甲○○
訴訟代理人  張宗琦  律師
            白裕棋  律師
被      告  財政部高雄關稅局
代  表  人  游朝順  局長
訴訟代理人  戊○○
            己○○
上列當事人間因虛報進口貨物產地事件，原告不服財政部中華民
國九十五年四月二十日台財訴字第０九五０００二六一三０號訴
願決定，提起行政訴訟。本院判決如下：
    主  文
原告之訴駁回。
訴訟費用由原告負擔。
    事  實
甲、事實概要：
緣原告於民國（下同）九十四年四月十五日委由太洋報關有限公
司（下稱太洋公司）向被告所屬前鎮分局申報三角貿易之新加坡
產製貨物THREE PHASE INDUCTION MOTORS（感應電動機）乙批（
進口報單第BC／九四／V一二七／００四０號及出口報單第BC／
九四／N二二六／００二二號），經電腦核定以C二（審核書面文
件，免驗貨物放行）方式通關並已放行在案，嗣該分局稽查人員
於過濾進口已收單C一、C二報單放行清表時，發現來貨產地可疑
，乃更改為C三（查驗貨物及審核書面文件放行）方式通關，嗣
經查驗結果，實到貨物產地為中國大陸，且核非屬經經濟部公告
准許輸入之大陸物品，乃認原告涉有虛報所運貨物產地，逃避管
制之違法情事，被告爰依海關緝私條例第三十七條第三項轉據同
條例第三十六條第一項、第三項之規定，處貨價一倍之罰鍰計新
台幣（下同）一、七九九、六七四元，並沒入涉案貨物。原告不
服，申經復查結果，未獲變更，原告仍未甘服，提起訴願，經遭
決定駁回，遂提起本件行政訴訟。
乙、兩造之聲明：
一、原告聲明求為判決：
（一）訴願決定及原處分（含復查決定）均撤銷。
（二）訴訟費用由被告負擔。
二、被告聲明求為判決：
（一）原告之訴駁回。
（二）訴訟費用由原告負擔。
丙、兩造主張之理由：
一、原告起訴意旨略謂：
（一）按新施行之行政罰法係採行為人主義，且非行為人有故意
      過失，不予處罰。為行政罰法第七條第一項定有明文。該
      法之施行已摒除司法院釋字第二七五號解釋推定過失之適
      用。同法第七條第二項也僅於法人之代表人、管理人、其
      他有代表權之人或實際行為之職員、受僱人或從業人員之
      故意、過失，始有推定故意或過失之適用。經查，本件係
      太洋公司之職員即報關員之疏忽而逕以來源不明，未經原
      告認可之Invoice報關並申報產地等事實，被告及訴願決
      定未察，即違反行政罰法第七條第二項之規定，遽謂：「
      該報關行應注意，能注意，而不注意之過失責任亦應由訴
      願人承受。」顯然與法不合。至該太洋公司應否受海關緝
      私條例或關稅法等關務法規之行政裁罰，則屬另一回事，
      被告將太洋公司之過失，推定為原告之過失自有違誤。蓋
      太洋公司之職員之過失，依法只能推定該公司有過失，而
      不能推定係屬於承攬關係或委任關係之業主即原告有過失
      ，凡此參諸行政罰法第七條第二項之規定即明，被告及訴
      願決定機關未察，即任意將太洋公司職員之過失推定為原
      告即業主之過失，顯然與法有違，殆無疑義。
（二）依訴願決定理由，亦謂財政部關稅總局八十六年五月十七
      日台總局緝字第八六一０三八八五號函迄今並未經發布機
      關廢止，即尚屬有效之行政命令，原告信賴該令函，而於
      海關發現前即已申請三角貿易方式同時申報運貨物進出口
      ，參諸司法院釋字第五二五號解釋，自不應任意受罰。前
      揭司法院解釋已闡示行政命令，如無顯然違反上位規範等
      無效情形，均得為人民信賴之基礎甚詳。則原告信賴該函
      令從事進出口行為，自不應認為原告對被告於本件所指涉
      嫌違反海關緝私條例第三十六條、第三十七條之違章行為
      具有違法性，即應認原告之行為係依法令之行為而具有阻
      卻違法之事由，依行政罰法第十一條第一項之規定自不應
      予以處罰為是。海關之進出口法令錯綜複雜，縱認訴願決
      定所稱：按後法優於前法之法則，財政部之命令位階高於
      前揭財政部關稅總局之八十六年台總局緝第八六一０三八
      八五號函等情無誤，但前揭關稅總局之函令未廢止之前，
      即無顯然違反上位規範之情形（否則即無需訴願決定大費
      周章於訴願決定理由詳予論述），則關稅總局之函令得為
      人民信賴之基礎，已見前述，人民信賴而為進出口之行為
      ，即令無法作為阻卻違法之事由，亦難認原告對系爭被告
      所指之違章行為有何故意過失可言。本件又無推定過失之
      適用，亦見前述。揆諸前揭行政罰法第七條之規定，本件
      亦因欠缺歸責條件而屬不罰之行為，應無疑義。
（三）依證人證詞，可證明原告於系爭貨物報關前並不知悉系爭
      貨物產地：查，依證人丙○○於九十五年九月十四日之證
      詞，原告並未於報關前收受正式報關資料；至證人乙○○
      （本件報關行承辦人員）僅稱有傳真資料給船公司（即寶
      通海運公司），並未證述有傳真資料給原告。另證人丁○
      ○（寶通海運承攬股份有限公司(下稱寶通公司)人員）於
      九十五年十月十二日準備程序固稱其有傳真新加坡公司所
      提供之資料給原告，然其亦稱無法確認係報關前或報關後
      傳真通知。是依證人乙○○及丁○○之證詞，無法證明原
      告於系爭貨物報關前知悉貨物產地，亦無從推翻證人丙○
      ○有利原告之證詞。從而，系爭發票既由新加坡公司及報
      關行所片面提供，原告並不知情之主張，並非無據。
（四）又查，依原告庭呈之交通銀行所保管，由新加坡公司為配
      合信用狀交易領款流程所出具之發票，並未記載大陸產地
      ，該發票方為本件真正之交易單據；換言之，報關行所提
      供報關之發票並不適格，該發票係由新加坡公司所任意提
      供，並非系爭貨物原始發票（三角貿易貨物來源，基於商
      業機密及國際貿易慣例，出賣人即新加坡公司並不會告知
      原告。）然原告於九十五年四月十五日才收到正式發票，
      當時本件貨物已由報關行報關完畢，則報關行並未向原告
      索取正式發票，卻自行以該不適格單據報關，於法即有違
      誤，該不利益不能歸責於原告。
（五）本件三角貿易進口對國內經濟或第三人權益並無任何損害
      ：退步言之，本件為原告接受國外客戶菲律賓（買方）之
      訂單，而轉向第三國供應商（賣方）採購，貨物經過我國
      轉運（不通關進口）銷售買方之貿易方式。亦即原告利用
      其從事國際貿易之經驗、技術、商務關係或地理上的優越
      地位，對出口商（第三國）供應商以買方地位，面對進口
      國進口商以賣方之地位，分別簽立買賣契約，貨物則由出
      口（第三國）逕運進口國（或經過我國轉運不通關），原
      告僅以文件處理（document process）方式達成貿易，並
      賺取價差之行為，對國內經濟或第三人權益並無任何損害
      ，何況貨物自國外下單、台灣接單、大陸生產之模式，已
      成一般國際貿易模式，亦為法令容許之行為，本件貨物係
      從新加坡起運，主管機關無從加以裁罰（另參台灣地區與
      大陸地區貿易許可辦法第七條第四項但書規定）。從而，
      原處分除對原告營運產生重大影響外，並無助於管制目的
      之達成，顯然違反比例原則。
（六）原告並無虛報進口貨物產地之動機：又按，行政罰之構成
      ，須行為人具備主觀故意過失要件，此參諸司法院釋字第
      二七五號解釋及行政罰法規定自明。另依「台灣地區與大
      陸地區貿易許可辦法」第七條第四項但書，已明文規定經
      由海運或空運轉口者，得利用台灣地區通商口岸運銷售之
      第三地區。從而，原告是否如實申報「產地」，對原告並
      無稅賦上利益，亦無違反海關緝私條例管制之問題。另所
      謂「逃避管制意圖」，屬行政罰主觀要件，本應有意圖之
      「對象」；系爭三角貿易貨物原非管制物品，即進口人填
      寫報單時並非管制物品，其既無管制規範，則進口人填報
      產地時，何來「逃避管制意圖」？原處分以原告填報產地
      與事實不符之行為，逆推臆測原告有逃避管制意圖，邏輯
      上顯倒果為因，而有違誤。
二、被告答辯意旨略謂：
（一）按「報運貨物進口而有左列情事之一者，得視情節輕重，
      處以所漏進口稅額二倍至五倍之罰鍰，‧‧‧四、其他違
      法行為。」、「有前二項情事之一而涉及逃避管制者，依
      前條第一項及第三項論處。」及「私運貨物進口‧‧‧者
      ，處貨價一倍至三倍之罰鍰。」、「前二項私運貨物沒入
      之。」分別為海關緝私條例第三十七條第一項第四款、第
      三項及同條例第三十六條第一、三項所明定。又進口非屬
      「台灣地區與大陸地區貿易許可辦法」第七條規定准許輸
      入之大陸地區物品者，即構成進口禁止輸入之物品而涉及
      逃避管制之違法行為，本件原告報運貨物進口，虛報所運
      貨物之產地，而涉及逃避管制情事，已如前述，被告依上
      開規定論處，於法並無不合。
（二）按進口貨物，係採申報及查驗制度，並課以進口人盡誠實
      申報所運貨物名稱、數量、重量、品質、價值、規格、產
      地等義務，而進口貨物是否有虛報情事，係以報單上原申
      報與實際來貨是否相符為認定之依據。本件報關行係原告
      提供必要之進出口文件長期委任代理通關業務之受任人，
      其在辦理通關業務之行為即代表原告，並依據原告所提供
      之進出口文件資料繕製進出口報單報關，查本件以三角貿
      易方式同時報運進出口貨物，原申報產地為SINGAPORE ，
      稅則號別歸列第八五０一‧五二‧九０號項下，輸入規定
      為「MWO」（大陸物品不准輸入），經查驗結果產地更正
      為CHINA，因來貨非屬「台灣地區與大陸地區貿易許可辦
      法」第七條第一項第一款規定准許輸入之大陸物品，原告
      報運貨物進口，虛報所運貨物產地，且為尚未開放准許進
      口之大陸物品，已涉及逃避管制情事，被告依據財政部九
      十四年四月十一日台財關字第０九四０五五０一三二０號
      令規定：「進口貨物收貨人於報關時申請將貨物轉運第三
      地或退回原發貨地之案件，其申報內容如與實到貨物不符
      ，除經海關認定係屬誤裝錯運，或符合更正免罰或報備有
      效規定外，仍有海關緝私條例第三十七條規定之適用。」
      核處，於法並無不當。是本件即縱如原告所稱，係報關行
      逕以來源不明，未經原告認可之Invoice報關並申報產地
      ，該報關行應注意，能注意，而不注意之過責任亦應由原
      告承受，況本件進出口報單上所檢附之Invoice均係由原
      告提供給報關行報關之用。故原告所辯稱，應無可採。
（三）按財政部九十四年四月十一日台財關字第０九四０五五０
      一三二０號令規定（已如前述），文中所述「貨物轉運第
      三地」包括三角貿易方式之轉運貨物，本件為三角貿易之
      貨物，經查涉及虛報進口貨物產地，逃避管制，且無認定
      係屬誤裝錯運，或符合更正免罰或報備有效規定之情事，
      自當有其適用。準此，被告依上開規定論處，核無不當。
      至財政部稅制會九十二年六月編印之關稅、海關緝私法令
      彙編第二二九頁及第二三０頁刊載之財政部關稅總局八十
      六年五月十七日台總局緝字第八六一０三八八五號函：以
      三角貿易方式同時報運進出口貨物經查驗產地不符，且屬
      未開放進口之大陸物品，如在海關查驗或接獲密告前即已
      向海關申報三角貿易者不罰之規定，核屬上開財政部九十
      四年四月十一日台財關字第０九四０五五０一三二０號令
      規定之適用範圍，雖該財政部關稅總局函示尚未正式廢除
      ，惟按後法優於前法之原則，且財政部號令位階高於財政
      部關稅總局函釋位階，上開財政部關稅總局八十六年五月
      十七日台總局緝字第八六一０三八八五號函自屬不得再予
      援用，原告稱本件有該函釋之適用，顯屬誤解。次查原告
      係為從事國際貿易多年廠商，應知各項進出口規定，會隨
      國家時勢環境屢迭更新，亦深知系爭貨物屬尚未開放准許
      進口之大陸物品，理應於報關前，須再三詳細查證確切之
      產地及最新之進出口規定，而今貨物涉及虛報，原告應負
      應注意而未注意之過失責任，豈可以信賴八十六年期間之
      舊函釋規定為由，冀求免罰。被告依法論處，並無不合。
（四）綜上所述，本件原告之訴為無理由，請判決駁回之。
    理  由
一、按「報運貨物進口而有下列情事之一者，得視情節輕重，處
    以所漏進口稅額二倍至五倍之罰鍰，或沒入或併沒入其貨物
    ：‧‧‧。四、其他違法行為。」、「有前二項情事之一而
    涉及逃避管制者，依前條第一項及第三項論處。」及「私運
    貨物進口、出口或經營私運貨物者，處貨價一倍至三倍之罰
    鍰。」、「前二項私運貨物沒入之。」海關緝私條例第三十
    七條第一項第四款、第三項及第三十六條第一項、第三項分
    別定有明文。次按臺灣地區與大陸地區貿易許可辦法第七條
    第一項第一款規定：「大陸地區物品，除下列各款規定外，
    不得輸入臺灣地區：一、主管機關公告准許輸入項目及其條
    件之物品。」復按海關緝私條例第三條、第三十七條、第三
    十八條、第三十九條及第五十三條所稱之「管制」則包括「
    臺灣地區與大陸地區貿易許可辦法規定不得輸入之大陸物品
    」在內，亦經財政部八十四年六月十七日台財關第八四一七
    二四五四二號函釋示在案，而上開函釋核與海關緝私條例規
    定之精神相符，本院自得予以援用。故進口非屬「臺灣地區
    與大陸地區貿易許可辦法」第七條規定准許輸入之大陸地區
    物品者，自構成進口禁止輸入之物品而涉及逃避管制之行為
    ，合先敘明。
二、經查，原告於九十四年四月十五日委由太洋公司向被告所屬
    前鎮分局申報三角貿易之新加坡產製貨物THREE PHASE INDU
    CTION MOTORS（感應電動機）乙批（進口報單第BC／九四／
    V一二七／００四０號及出口報單第BC／九四／N二二六／０
    ０二二號），經電腦核定以C二（審核書面文件，免驗貨物
    放行）方式通關並已放行在案，嗣該分局稽查人員於過濾進
    口已收單C一、C二報單放行清表時，發現來貨產地可疑，乃
    更改為C三（查驗貨物及審核書面文件放行）方式通關，嗣
    經查驗結果，實到貨物產地為中國大陸，且核非屬經經濟部
    公告准許輸入之大陸物品，乃認原告涉有虛報所運貨物產地
    ，逃避管制之違法情事，被告爰依海關緝私條例第三十七條
    第三項轉據同條例第三十六條第一項、第三項之規定，處貨
    價一倍之罰鍰計一、七九九、六七四元，並沒入涉案貨物等
    情，業經兩造分別陳明在卷，並有原告第BC／九四／V一二
    七／００四０號、第BC／九四／N二二六／００二二號進口
    報單及被告九十四年十月十七日九十四年第0000000
    0號處分書附於原處分卷可稽，堪予認定。
三、原告訴稱：依原告庭呈之交通銀行所保管，由新加坡公司為
    配合信用狀交易領款流程所出具之發票，並未記載大陸產地
    ，該發票方為本件真正之交易單據，報關行所提供報關之發
    票並不適格，該發票係由新加坡公司所任意提供，並非系爭
    貨物原始發票，另依證人證詞，系爭發票既由新加坡公司及
    報關行所片面提供，原告並不知情之主張，並非無據，按新
    施行之行政罰法係採行為人主義，且非行為人有故意過失，
    不予處罰，為行政罰法第七條第一項定有明文，該法之施行
    已摒除司法院釋字第二七五號解釋推定過失之適用，經查，
    本件係太洋公司之職員即報關員之疏忽而逕以來源不明，未
    經原告認可之發票報關並申報產地等事實，被告將太洋公司
    之過失，推定為原告之過失，自有違誤；財政部關稅總局八
    十六年五月十七日台總局緝字第八六一０三八八五號函迄今
    並未經發布機關廢止，即尚屬有效之行政命令，原告信賴該
    令函，而於海關發現前即已申請三角貿易方式同時申報運貨
    物進出口，參諸司法院釋字第五二五號解釋，自不應任意受
    罰；且本件三角貿易進口對國內經濟或第三人權益並無任何
    損害，原處分除對原告營運產生重大影響外，並無助於管制
    目的之達成，顯然違反比例原則；原告並無虛報進口貨物產
    地之動機，依「台灣地區與大陸地區貿易許可辦法」第七條
    第四項但書，已明文規定經由海運或空運轉口者，得利用台
    灣地區通商口岸運銷售之第三地區，從而，原告是否如實申
    報「產地」，對原告並無稅賦上利益，亦無違反海關緝私條
    例管制之問題云云，資為論據。
四、按進口貨物是否有虛報情事，係以申報進口報單與實際來貨
    是否相符為認定依據。經查，本件原告委託太洋公司以三角
    貿易方式同時報運進口、出口系爭貨物，原申報產地為新加
    坡，稅則號別歸列第八五０一‧五二‧九０號項下，輸入規
    定為「MWO」（大陸物品不准輸入），經查驗結果產地更正
    為中國大陸等情，為兩造所不爭執，並有進口報單、太洋公
    司申請書、被告關員發現實到貨物與艙單申報不符案件通報
    單等資料附於原處分卷可憑，是本件進口貨物確有虛報情事
    ，應堪認定。次查，本件太洋公司申報系爭貨物進口所檢附
    之發票，係由新加坡公司（即本件原告之供應商）提供給船
    公司即寶通公司，再由寶通公司提供給太洋公司和原告，太
    洋公司依據該發票製作進口報單後，再傳給原告及寶通公司
    確認乙節，業據證人即太洋公司本件報關之承辦人乙○○於
    九十五年八月二十四日準備程序中到庭證述：「我任職於太
    洋報關行，擔任業務員職務；原告九十四年四月十五日之報
    關是我負責辦理的；報關資料係船公司即寶通海運承攬股份
    有限公司（下稱寶通公司）提供發票給我的，那是出賣人新
    加坡公司傳給船公司，然後船公司傳給我們作資料，因為系
    爭貨物係從新加坡公司購買，我們報關時，一定要有發票，
    而發票來源一定要由船公司提供給我們，船公司拿到該文件
    時，同時傳真給進口商跟我們，我們拿到資料時，製作好報
    單後，也會再傳給船公司，然後船公司也會傳給貨主，經貨
    主確認後沒有問題，我們就會申報出去；因為本件係船公司
    介紹給我們的，所以製作好報單後，我們會傳真給船公司。
    」「（證人如何知悉船公司會將報關資料傳真給貨主？）一
    般我們的作業都是如此，而且我也有詢問船公司有無將資料
    傳給貨主，船公司跟我確認他們確實有傳給貨主，我是連絡
    寶通公司的陳惠娟（應係丁○○）。」等語明確，核與寶通
    公司本件承辦人丁○○於九十五年十月十二日準備程序中到
    庭證述：「一、本件報關文件是我們傳真給報關行，該發票
    係新加坡的公司所提供給我們的。二、原則上報關行不需要
    先通知我們，我們只是負責將文件傳真給貨主跟報關行，作
    業上我們會將發票跟相關文件都傳真給貨主跟報關行，至於
    有沒有問題，如果他們沒有回覆的話，基本上我們是不會知
    道，我們也不會特別做什麼動作。三、報關行於進口報單製
    作好後，會傳真給我們，他們也會傳真給貨主，本件他們有
    傳真給我們，而貨主並沒有說有什麼問題。」情節相符，是
    原告主張系爭發票係由新加坡公司及報關行所片面提供，原
    告並不知情云云，已非可採。況查，太洋公司與寶通公司縱
    未於報關前先送原告確認，惟太洋公司至遲曾於九十四年四
    月十五日報關後當日將報關資料傳真給原告公司本件承辦人
    員丙○○，丙○○收受該報關資料後僅發現金額有錯誤，並
    未向太洋公司、寶通公司反應申報之產地有錯誤，或要求太
    洋公司、寶通公司向被告更正產地有誤乙節，亦據原告公司
    之本件承辦人員丙○○、代表人甲○○於本院九十五年十月
    十二日準備程序中供述明確，查本件因為係Ｃ2（查驗貨物
    及審核書面文件放行）即於當天放行，於放行時，並未發現
    有問題，本件係一直到當天晚上才由查核人員發現原產地有
    問題，亦據被告於本院九十五年十月三十一日準備程序中陳
    述明確，是原告於收受本件報關資料後至被告查獲虛報產地
    前，確未主動向被告要求更正申報產地資料無訛。按進口貨
    物，係採申報及查驗制度，並課以進口人盡誠實申報所運貨
    物名稱、數量、重量、品質、價值、規格、產地等義務，而
    原告係從事國際貿易多年廠商，應知各項進出口規定，會隨
    國家時勢環境屢迭更新，亦深知系爭貨物屬尚未開放准許進
    口之大陸物品，理應於報關前，須再三詳細查證確切之產地
    及最新之進出口規定，而今貨物涉及虛報，原告均未於被告
    查獲前發現申報資料不符，主動向被告要求更正，其對本件
    貨物之虛報產地行為，縱認非屬故意，其有過失，亦屬明顯
    。是原告主張：依原告庭呈之交通銀行所保管，由新加坡公
    司為配合信用狀交易領款流程所出具之發票，並未記載大陸
    產地，該發票方為本件真正之交易單據，報關行所提供報關
    之發票並不適格，該發票係由新加坡公司所任意提供，並非
    系爭貨物原始發票，另依證人證詞，系爭發票既由新加坡公
    司及報關行所片面提供，原告並不知情之主張，並非無據，
    按新施行之行政罰法係採行為人主義，且非行為人有故意過
    失，不予處罰，已摒除司法院釋字第二七五號解釋推定過失
    之適用，本件係太洋公司之職員即報關員之疏忽而逕以來源
    不明，未經原告認可之發票報關並申報產地等事實，被告將
    太洋公司之過失，推定為原告之過失，自有違誤云云，並非
    可採。
五、次按「行政主管機關就行政法規所為之釋示，係闡明法規之
    原意，固應自法規生效之日起有其適用。惟在後之釋示如與
    在前之釋示不一致時，在前之釋示並非當然錯誤，於後釋示
    發布前，依前釋示所為之行政處分已確定者，除前釋示確有
    違法之情形外，為維持法律秩序之安定，應不受後釋示之影
    響。．．．。」亦為司法院釋字第二八七號解釋明確。又「
    進口貨物收貨人於報關時申請將貨物轉運第三地或退回原發
    貨地之案件，其申報內容如與實到貨物不符，除經海關認定
    係屬誤裝錯運，或符合更正免罰或報備有效規定外，仍有海
    關緝私條例第三十七條規定之適用。」為財政部九十四年四
    月十一日台財關字第０九四０五五０一三二０號令規定明確
    。至以三角貿易方式同時報運進出口貨物經查驗產地不符，
    且屬未開放進口之大陸物品，如在海關查驗發現或接獲密告
    前即已向海關申報三角貿易者，不依海關緝私條例逃避管制
    相關之規定處罰，前雖經財政部關稅總局八十六年五月十七
    日台總局緝字第八六一０三八八五號函釋在案，惟財政部關
    稅總局上述函釋之內容與財政部前揭命令有違，因其位階低
    於財政部前揭命令，且財政部前揭命令發布在後，財政部關
    稅總局上述函釋雖尚未正式廢除，自不得再予援用。查原告
    本件申報貨物進口日期係九十四年四月十五日，係於財政部
    前揭命令發布後所為，且本件亦無於後釋示發布前，依前釋
    示所為之行政處分已確定之情事，揆諸司法院釋字第二八七
    號解釋及前述說明，本件有自有該命令之適用。從而原告另
    稱：財政部關稅總局八十六年五月十七日台總局緝字第八六
    一０三八八五號函迄今並未經發布機關廢止，即尚屬有效之
    行政命令，原告信賴該令函，而於海關發現前即已申請三角
    貿易方式同時申報運貨物進出口，參諸司法院釋字第五二五
    號解釋，自不應任意受罰等詞，亦屬無據。又財政部前揭九
    十四年四月十一日台財關字第０九四０五五０一三二０號令
    規定所稱「貨物轉運第三地」一語，係包括三角貿易方式之
    轉運貨物。經查，本件為三角貿易之貨物，其過程中原告既
    有報運貨物進口，而經被告查驗涉及虛報進口貨物產地，逃
    避管制，且無認定係屬誤裝錯運，或符合更正免罰或報備有
    效規定之情事，自有財政部前揭命令之適用。準此，被告依
    上開規定論處，核無不合，亦與比例原則無違。是原告又稱
    ：本件三角貿易進口對國內經濟或第三人權益並無任何損害
    ，原處分除對原告營運產生重大影響外，並無助於管制目的
    之達成，顯然違反比例原則云云，仍無足採。再查，以非屬
    經濟部公告准許輸入之大陸物品為三角貿易之貨物，原告若
    據實申報產地為中國大陸，我國並無處罰之規定，惟我國海
    關實務運作上，對於申報產地為中國大陸之貨物，為防範於
    停放我國海關期間被調包走私，均會嚴加注意管理，若產地
    係申報為他國，則依一般規定管理等情，亦經被告訴訟代理
    人當庭陳述甚詳，是本件原告虛報貨物產地，雖無稅賦上利
    益，然尚難認確無任何實益。是原告又稱：原告並無虛報進
    口貨物產地之動機，依「台灣地區與大陸地區貿易許可辦法
    」第七條第四項但書，已明文規定經由海運或空運轉口者，
    得利用台灣地區通商口岸運銷售之第三地區，從而，原告是
    否如實申報「產地」，對原告並無稅賦上利益，亦無違反海
    關緝私條例管制之問題乙節，亦尚難遽採。
六、綜上所述，原告之主張既無足採，則被告對原告裁處貨價一
    倍罰鍰計一、七九九、六七四元，並沒入涉案貨物，並無不
    合，復查決定及訴願決定遞予維持，亦無違誤。原告提起本
    件訴訟求予撤銷，為無理由，應予駁回。又本件事證明確，
    兩造其餘陳述於判決結果不生影響，無庸一一論列，併予敘
    明。
據上論結，本件原告之訴為無理由，爰依行政訴訟法第一百九十
五條第一項後段、第九十八條第三項前段，判決如主文。
中    華    民    國  九十五  年   十一   月   十四   日
                  第一庭審判長法  官  呂佳徵
                              法  官  蘇秋津
                              法  官  林勇奮
以上正本係照原本作成。
如不服本判決，應於判決送達後二十日內向本院提出上訴書狀，
其未表明上訴理由者，應於提起上訴後二十日內向本院提出上訴
理由書（須按對造人數附繕本）；如於本判決宣示或公告後送達
前提起上訴者，應於判決送達後二十日內補提上訴理由書（須附
繕本）。未表明上訴理由者，逕以裁定駁回。
提起上訴應預繳送達用雙掛號郵票七份（每份三十四元）。
中    華    民    國  九十五  年   十一   月   十四   日
                              書記官  黃玉幸


司法院資訊處製作；財團法人民間司法改革基金會備份。
